臺灣臺北地方法院刑事判決
111年度訴字第192號
公　訴　人　臺灣臺北地方檢察署檢察官
被　　　告　楊文濱　
　　　　　　　　　　
　　　　　　　　　　
選任辯護人　王秋芬律師（法律扶助）
上列被告因違反毒品危害防制條例等案件，經檢察官提起公訴（
110年度偵字第33150、34379號），本院判決如下：
    主  文
楊文濱犯如附表編號一至三所示之罪，各處如附表編號一至三「
罪名與宣告刑」、「沒收」欄所示之刑及沒收。
就附表編號二、三「罪名與宣告刑」欄所示之宣告刑，應執行有
期徒刑陸月。
    事  實
一、楊文濱知悉甲基安非他命係毒品危害防制條例第2條第2項第
    2款所定之第二級毒品，不得販賣、轉讓及持有，且亦屬藥
    事法第22條第1項第1款所列之禁藥，不得販賣及轉讓，竟分
    別為下列犯行：
  ㈠意圖營利而基於販賣第二級毒品之犯意，於民國110年5月27
    日8時56分許，在○○市○○區○○街00巷0號00樓，以新臺幣（下
    同）5,000元之價格，販賣甲基安非他命1公克予李惠敏，惟
    因李惠敏當時身上沒錢，楊文濱同意李惠敏先賒欠買賣價金
    。
　㈡基於轉讓禁藥之犯意，於110年5月28日20時許，在○○市○○區○
    ○街00巷0號00樓，無償轉讓甲基安非他命0.5公克予李惠敏
    。
  ㈢基於轉讓禁藥之犯意，於110年9月上旬某日4時許，在○○市○○
    區○○路00巷附近，無償轉讓甲基安非他命0.15公克予李惠敏
    。
二、案經臺北市政府警察局刑事警察大隊報告臺灣臺北地方法院
    檢察署檢察官偵查起訴。
　　理  由
壹、證據能力部分
    被告以外之人於審判外之言詞或書面陳述，除法律有規定者
    外，不得作為證據，刑事訴訟法第159條第1項定有明文。又
    被告以外之人於審判外之陳述，雖不符刑事訴訟法第159條
    之1至第159條之4之規定，而經當事人於審判程序同意作為
    證據，法院審酌該言詞陳述或書面陳述作成時之情況，認為
    適當者，亦得為證據；當事人、代理人或辯護人於法院調查
    證據時，知有同法第159條第1項不得為證據之情形，而未於
    言詞辯論終結前聲明異議者，視為有前項之同意，刑事訴訟
    法第159條之5定有明文。查檢察官、被告楊文濱及辯護人於
    本院審理時，對本判決以下引用之證據資料，均表示沒有意
    見，且於言詞辯論終結前，均未就本院經調查採用之證據，
    主張有刑事訴訟法第159條第1項不得為證據之情形，本院復
    審酌各該證據作成時之情況，尚無違法不當之情形，且與待
    證事實具有關聯性，認以之作為證據應屬適當，揆諸上揭規
    定，應有證據能力。
貳、實體部分
一、本院之認定：
  ㈠上揭犯罪事實，業據被告於偵查中及本院審理時均坦承不諱
    （見偵33150卷第98頁、本院卷二第91頁、第184頁），核與
    證人李惠敏、詹秀娟於偵查中之證述情節相符（見偵33150
    卷第97頁至第98頁），且有被告手機通聯紀錄、基地臺位置
　　、證人李惠敏手機基地臺位置資料、本院搜索票、臺北市政
    府警察局刑事警察大隊搜索扣押筆錄、扣押物品目錄表、扣
    押物品收據等在卷可稽（見偵33150卷第39至43頁、第51至5
    9頁、偵34379卷第43至47頁、第111至115頁、第143頁），
    並有供被告與證人李惠敏聯繫使用之手機1支（即含門號000
    0000000號SIM卡之REALME牌手機）扣案可憑，足認被告上開
    任意性自白與卷內證據資料相符，可資採為認定犯罪事實之
    依據。
  ㈡一般民眾普遍認知買賣毒品是非法的，且政府查禁森嚴，重
    罰不寬貸。考量常情，倘非有利可圖，絕無甘冒被重罰之理
　　。從而，舉凡有償交易，除非有反證證明確實另基於某種非
    圖利之本意外，不能因無法查悉販入價額作為是否高價賣出
    之比較，就認定行為人無營利之意思（最高法院93年度台上
    字第1651號、87年度台上字第3164號判決意旨參照）。又行
    為人主觀上有營利意圖，而以毒品換取金錢或其他對價為其
    犯罪構成要件事實，其取得之對價，不論是從中賺取金錢、
    減省費用或供己施用之毒品等，盡皆屬之（最高法院110年
    度台上字第2741號判決意旨參照）。是就事實欄一㈠所示事
    實部分，本案被告與購毒者即證人李惠敏並非至親或摯友，
    若無利潤可圖，衡情應無甘冒被重罰之風險，以相同價格或
    低價販賣第二級毒品之可能，且被告於偵查中自承：「（問
    ：為何賣安非他命那麼貴？）我買就是5,000元，疫情的關
    係，所以就漲價。我賣1公克5,000元，但我有抽一點安非他
    命起來自己施用，其他才交給李惠敏」（見偵33150卷第98
    頁），足認被告販賣毒品之行為，確有營利意圖。綜上，本
    案事證明確，被告犯行均堪認定。
二、論罪：
  ㈠甲基安非他命為毒品危害防制條例所列管之第二級毒品，並
    經前行政院衛生署（現改制為衛生福利部）先後於75年7月1
    1日以衛署藥字第597627號函，於97年8月21日以衛署藥字第
    0970037760號函公告禁止使用，而屬藥事法第22條第1項第1
    款之禁藥，其非法轉讓者，藥事法第83條第1項及毒品危害
    防制條例第8條第2項皆設有處罰規定，屬同一犯罪行為而同
    時有兩種法律可資處罰之法規競合情形。基於刑事處罰應充
    分評價行為不法內涵之誡命，應採用重法優於輕法之原則，
    方能充分評價行為人犯罪之不法內涵，以維刑罰之公平性，
    且此適用標準明確，無不易判斷而難以運用之問題，亦有利
    於維護法律適用之明確性與安定性，是行為人轉讓甲基安非
    他命（未達法定應加重其刑之一定數量）予成年人，同時該
    當藥事法第83條第1項轉讓禁藥罪及毒品條例第8條第2項轉
    讓第二級毒品罪之構成要件時，因轉讓禁藥罪之法定刑為7
    年以下有期徒刑，得併科5千萬元以下罰金，較轉讓第二級
    毒品罪之法定刑6月以上5年以下有期徒刑，得併科70萬元以
    下罰金為重，故應依重法優於輕法之原則，擇較重之轉讓禁
    藥罪論處（最高法院109年度台上大字第1089號裁定意旨參
    照）。查本案並無證據證明被告轉讓予證人李惠敏之甲基安
    非他命數量已達行政院依毒品危害防制條例第8條第6項訂定
    之「轉讓毒品加重其刑之數量標準」第2條第1項第2款所定
    之轉讓第二級毒品達淨重10公克以上，且轉讓之對象非未成
    年人或懷胎婦女，並無毒品危害防制條例第8條第6項、第9
    條第1、2項應加重其刑至二分之一規定之適用，揆諸前揭說
    明，本案被告轉讓甲基安非他命之行為，即應優先適用藥事
    法第83條第1項之規定論處。
　㈡核被告就事實欄一㈠所為，係犯毒品危害防制條例第4條第2項
    之販賣第二級毒品罪。被告販賣前持有第二級毒品甲基安非
    他命之低度行為，應為販賣之高度行為所吸收，不另論罪
　　。
　㈢核被告就事實欄一㈡、㈢所為，均係犯藥事法第83條第1項之轉
    讓禁藥罪，被告轉讓禁藥罪前持有甲基安非他命之低度行為
    ，既已依法規競合原理適用藥事法第83條第1項之轉讓禁藥
    罪，而藥事法對於持有禁藥之行為，並未設處罰規定，即無
    轉讓前持有禁藥之低度行為為轉讓禁藥行為所吸收不另論罪
    之問題，併此敘明。
　㈣被告所犯上開1次販賣毒品、2次轉讓禁藥行為，犯意各別，
    行為互殊，應予分論併罰。
三、刑之加重、減輕事由：
  ㈠累犯之說明：
　　被告前因施用毒品案件，經本院以107年度簡字第2598號判
    決判處有期徒刑3月確定，於108年6月11日徒刑執行完畢，
    有臺灣高等法院被告前案紀錄表1份在卷可按，被告於受有
    期徒刑執行完畢後5年內，故意再犯本案之販賣第二級毒品
    罪及轉讓禁藥罪，均為累犯，然參考司法院大法官釋字第77
    5號解釋意旨，前案與本案犯行罪質均不同，無法認被告對
    於刑罰反應力薄弱，故均不予加重其刑。
  ㈡販賣第二級毒品之減刑事由：
　⒈毒品危害防制條例第17條第2項
　  按犯毒品危害防制條例第4條至第8條之罪於偵查及歷次審判
    中均自白者，減輕其刑，同條例第17條第2項定有明文。查
    被告就事實欄一㈠之販賣第二級毒品犯行，於偵訊及本院審
    判中均坦承不諱，應依毒品危害防制條例第17條第2項規定
    ，減輕其刑。
  ⒉刑法第59條之酌量減輕其刑，必須犯罪另有特殊之原因與環
    境，在客觀上足以引起一般同情，認為即使予以宣告法定最
    低度刑期尤嫌過重者，始有其適用。此所謂法定最低度刑，
    固包括法定最低本刑；惟遇有其他法定減輕之事由者，則應
    係指適用其他法定減輕事由減輕後之最低度刑而言。倘被告
    別有其他法定減輕事由者，應先適用法定減輕事由減輕其刑
    後，猶認其犯罪之情狀顯可憫恕，即使科以該減輕後之最低
    度刑仍嫌過重者，始得適用刑法第59條規定酌量減輕其刑。
    經查，被告本案販賣第二級毒品犯行之行為固屬不當，應予
    非難，但被告本案僅販售1次，販售對象為1人，毒品重量僅
    1公克，且尚未實際取得販毒價金，顯然與販毒集團之毒品
    中、大盤販賣情節不同，如不論其犯罪情節輕重，遽處以毒
    品危害防制條例第4條第2項販賣第二級毒品罪之法定本刑即
    無期徒刑或10年以上有期徒刑，誠屬情輕法重，過於嚴苛，
    難謂符合罪刑相當性及比例原則，更無從與大盤毒梟之惡行
    有所區隔。又被告患有非特定精神病及輕度智能障礙，領有
    身心障礙證明等情，有天主教耕莘醫療財團法耕莘醫院111
    年9月12日耕醫病歷字第1110007766號函暨所附被告病歷資
    料、臺北市政府社會局111年8月9日新北社障字第111148668
    號函暨檢附之資料在卷可按（見本院卷二第115至163頁），
    被告雖未因前揭身心障礙而達刑法第19條第2項所定責任能
    力減輕之情形，然仍足見其身心狀態較一般人處於劣勢。揆
    諸上揭說明，被告本案販賣第二級毒品之犯罪情狀顯有堪予
    憫恕之處，爰依刑法第59條規定，就被告本案所犯販賣第二
    級毒品罪予以酌量減輕其刑。
  ⒊被告販賣第二級毒品犯行有以上所述2種刑之減輕事由，依法
    依較少之數遞減其刑。
  ⒋至於毒品危害防制條例第17條第1項規定所稱「因而查獲其他
    正犯或共犯者」，係指被告供出毒品來源之有關資料，諸如
    前手之姓名、年籍、住居所、或其他足資辨別之特徵等，使
    調查或偵查犯罪之公務員因而對之發動調查或偵查並查獲者
    。被告雖於偵查中及本院審理中陳稱其本案販賣之毒品來源
    為林明賢或鄭峻昇、張雅筑，然經臺北市政府警察局刑事警
    察大隊以111年8月4日北市警刑大一字第1113008989號函稱
    ：①被告於110年11月5日警詢筆錄中，雖能明確陳述與林明
    賢之毒品交易次數、時間、地點、毒品種類、價格，惟證詞
    前後無法吻合，且追查林明賢並無具體販毒事證；②有關鄭
    峻昇、張雅筑販毒部分，係警方提示張雅筑扣案手機中臉書
    對話紀錄（110年7月26日23時25至37分張雅筑與楊文濱合資
    向鄭峻昇購買毒品事證）請被告說明，非被告主動供出等語
    （見本院卷二第105至107頁），是本案並未因被告供出毒品
    來源因而查獲其他正犯或共犯，自無毒品危害防制條例第17
    條第1項減輕或免除其刑規定之適用，併此敘明。
　㈢轉讓禁藥之減刑事由：
　⒈行為人轉讓同屬禁藥之第二級毒品甲基安非他命（未達法定
    應加重其刑之一定數量）予成年人（非孕婦），依重法優於
    輕法之原則，擇較重之藥事法第83條第1項轉讓禁藥罪論處
　　，如行為人於偵查及歷次審判中均自白，仍有毒品危害防制
    條例第17條第2項規定自白減輕其刑之適用。但就量刑而言
    ，在重法之法定最輕本刑較輕法之法定最輕本刑為輕時，如
    仍得在重法之最輕本刑以上、輕法之最輕本刑之下，量定其
    宣告刑，即有重法輕罰之不合理現象。因此，在別無其他減
    輕其刑事由時，量刑不宜低於輕法即毒品危害防制條例第8
    條第2項所規定之最低法定刑，以免科刑偏失，始符衡平（
　　最高法院109年度台上字第4243號判決意旨參照）。查被告
    就犯罪事實一㈡、㈢部分於偵查及審判中均曾經自白犯行（見
    偵33150卷第98頁、本院卷二第91頁、第191頁），均符合毒
    品危害防制條例第17條第2項之規定，亦應減輕其刑。
　⒉至辯護人雖稱被告所犯轉讓禁藥部分亦請依刑法第59條規定
    減輕其刑云云，惟藥事法第83條第1項轉讓禁藥罪之法定最
    低本刑為有期徒刑2月，就被告本案轉讓禁藥犯行而言，並
    無情輕法重、過於嚴苛之情，自無適用刑法第59條規定減輕
    其刑之餘地。
四、科刑：
    爰以行為人責任為基礎，審酌被告明知第二級毒品甲基安非
    他命並非可以合法販賣，而且容易成癮，對身心有極大損害
    ，仍販售、轉讓甲基安非他命，其非法助長毒品流通，戕害
    國民健康，進而影響社會治安，危害重大，實應譴責。惟念
    被告犯後能坦認犯行，犯罪後態度尚佳，其販賣毒品尚未獲
    得利益，並酌及被告犯罪之動機、各該犯罪之手段、方法
　　，販賣及轉讓毒品次數、數量；兼衡被告自述國小畢業之智
    識程度（惟戶籍資料記載國中畢業），患有非特定精神病及
    輕度智能障礙，領有身心障礙證明，目前從事清洗水塔及環
    境消毒工作，自述家庭經濟狀況不好（見本院卷二第41頁、
    第115至163頁、第190頁）及其素行等一切情狀，就其所犯
    分別量處如附表編號一至編號三「罪名與宣告刑」欄所示之
    刑。另就附表一編號二、三所示轉讓禁藥罪部分，定應執行
    刑如主文第二項所示。至附表編號一所示販賣第二級毒品罪
    ，屬於不得易科罰金亦不得易服社會勞動之罪；附表編號二
    、三所示之轉讓禁藥罪，屬不得易科罰金但得易服社會勞動
    之罪，是就被告販賣第二級毒品及轉讓禁藥罪之犯行，不予
    合併定執行刑，附此敘明。
五、沒收：
  ㈠犯毒品危害防制條例第4條、第8條之罪者，其供犯罪所用之
    物，不問屬於犯罪行為人與否，均沒收之，毒品危害防制條
    例第19條第1項定有明文。扣案之REALME牌手機1支（含門號
    0000000000號SIM卡1張）係被告與證人李惠敏聯繫所用，為
    被告陳述在卷（見本院卷二第186頁至第187頁），是此手機
    為供被告犯販賣、轉讓毒品所用之物，爰依上開規定宣告沒
    收。
  ㈡被告本案販賣毒品之犯行，原可取得5,000元之對價，然被告
    及證人李惠敏均稱上開買賣價金尚未給付（見偵33150卷第9
    7頁、本院卷二第189頁至第190頁），是被告實際上未因本
    案犯罪而有所得，依法毋庸宣告沒收。
  ㈢至被告另為警查扣之安非他命殘渣袋2包及HUAWEI手機1支，
    被告稱是自己施用剩下的及供個人聯絡使用（見本院卷二第
    186頁、偵33150卷第12頁），復無證據可認此2包安非他命
    殘渣袋及手機與被告本案販賣或轉讓第二級毒品犯行有關，
    爰均不予宣告沒收。　　
據上論斷，應依刑事訴訟法第299條第1項前段，判決如主文。
本案經檢察官徐名駒偵查起訴，檢察官林婉儀、高怡修到庭執行
職務。
中　　華　　民　　國　　111 　年　　12　　月　　1 　　日
　　　　　　　　　刑事第五庭  審判長法　官　林虹翔
　　　　　　　　　　　　　　　　　　法  官  陳冠中 
　　　　　　　　　　　　　　　　　　法  官  卓育璇
以上正本證明與原本無異。
如不服本判決，應於收受送達後20日內向本院提出上訴書狀，並
應敘述具體理由；其未敘述上訴理由者，應於上訴期間屆滿後20
日內向本院補提理由書（均須按他造當事人之人數附繕本）「切
勿逕送上級法院」。因疫情而遲誤不變期間，得向法院聲請回復
原狀。
　　　　　　　　　　　　　　　　   書記官　鄭淑丰
中　　華　　民　　國　　111 　年　　12　　月　　1 　　日

附錄本案論罪科刑法條：
毒品危害防制條例第4條第2項
製造、運輸、販賣第二級毒品者，處無期徒刑或十年以上有期徒
刑，得併科新臺幣一千五百萬元以下罰金。

藥事法第83條第1項
明知為偽藥或禁藥，而販賣、供應、調劑、運送、寄藏、牙保、轉讓或意圖販賣而陳列者，處七年以下有期徒刑，得併科新臺幣五千萬元以下罰金。　　　　　　　　　　　　　　　　　　

附表
編號 犯罪事實 罪名與宣告刑 沒收 一 事實欄一㈠所載之犯行 楊文濱犯販賣第二級毒品罪，處有期徒刑貳年捌月。 扣案之REALME牌手機壹支（含門號0000000000號SIM卡壹張）沒收。 二 事實欄一㈡所載之犯行 楊文濱犯轉讓禁藥罪，處有期徒刑叁月。 扣案之REALME牌手機壹支（含門號0000000000號SIM卡壹張）沒收。 三 事實欄一㈢所載之犯行 楊文濱犯轉讓禁藥罪，處有期徒刑肆月。 扣案之REALME牌手機壹支（含門號0000000000號SIM卡壹張）沒收。